臺北高等行政法院判決
　　　　　　　　　　　　　　　　　　 96年度訴字第02819號
　　　　　　　　　　　　　　　.
原　　　告　乙　○
訴訟代理人　趙培宏　律師
　　　　　　邱任晟　律師
被　　　告　財政部
代　表　人　丙○○部長）住同.
訴訟代理人　丁○○
　　　　　　戊○○
上列當事人間因限制出境事件，原告不服行政院院臺訴字第0960
088960號訴願決定，提起行政訴訟。本院判決如下：
　　主  文
原告之訴駁回。
訴訟費用由原告負擔。
　　事  實
一、事實概要：原告係光黎工程股份有限公司（以下簡稱光黎公
    司）之董事，該公司滯欠已確定之94、95年房屋稅（均含滯
    納金）計新臺幣（下同）6,732,546 元，高雄縣政府稅捐稽
    徵處乃依限制欠稅人或欠稅營利事業負責人出境實施辦法（
    以下簡稱限制出境實施辦法）第2 條第1 項規定，報由被告
    以96年5 月14日台財稅字第0960084157號函請內政部入出國
    及移民署限制原告出境，內政部據以96年5 月15日內授移出
    管岑字第0960904862號函禁止原告出境。原告不服，提起訴
    願，遭決定駁回，遂提起本件行政訴訟。
二、兩造聲明：
  (一)原告聲明：原處分及原訴願決定均撤銷。
  (二)被告聲明：駁回原告之訴。
三、兩造之爭點：原告是否為光黎公司之負責人。
  (一)原告主張之理由：
    1.「按清算人除由法院選派者外，得由股東會決議解任，公
      司法第323 條第1 項定有明文。第按公司清算期間被限制
      出境之清算人，如有變更時，應以變更後之清算人為限制
      出境對象。」被告86年2 月20日台財稅第861884971 號函
      可資參酌。
    2.查光黎公司於96年5 月25日召開股東臨時會決議解任原告
      乙○清算人之職務，是以，依公司法323 條第1 項規定，
      原告乙○確已非光黎公司之清算人，自非限制出境實施辦
      法第2 條第1 項及公司法第8 條規定之負責人，故原處分
      及原訴願決定限制原告乙○出境，誠不合法。
    3.次查，光黎公司96年5 月25日股東臨時會另決議選任陸張
      淑昭為清算人，且陸張淑昭業已向法院聲報就任清算人並
      經法院准予備查，依上開被告86年2 月20日台財稅第8618
      84971 號函意旨，自應以光黎公司變更後之清算人為限制
      出境之對象，故原處分及原訴願決定，顯有違誤。
  (二)被告主張之理由：
    1.查光黎公司因滯欠已確定94、95年度房屋稅（含滯納金）
      計6,732,546 元，其欠繳稅款已達限制出境實施辦法限制
      金額標準，又光黎公司於92年5 月6 日業經經濟部以經授
      商字第09201135860 號函廢止登記在案，依據公司法第26
      條之1 準用同法第24條規定，應行清算，惟該公司章程對
      清算人未有規定，且經臺灣高雄地方法院96年2 月9 日雄
      院隆民泰94司66字第7524號函覆：「有關光黎公司呈報清
      算人乙案，本院已於94年7 月29日駁回聲請在案。」高雄
      縣稅捐處乃依稅捐稽徵法第24條第3項規定、公司法第322
      條第1 項及本部94年11月4 日台財稅字第09404579000 號
      函釋規定，以96年5 月8 日高縣稅法字第0966203459號函
      報本部以96年5 月14日台財稅字第0960084157號函請移民
      署限制原告出境，揆諸首揭規定，並無違誤。
    2.光黎公司於96年5 月25日股東臨時會議選任新任清算人陸
      張淑昭，同時解任清算人原告甲○○、乙○等二人，並經
      臺灣高雄地方法院96年7 月11日雄院隆民恩96審司31字第
      33926 號通知，有關聲請人陸張淑昭於96年7 月3 日就任
      光黎公司之清算人，准予備查在案。
    3.另按財政部86年2 月20日台財稅第861884971 號函釋：「
      公司清算期間被限制出境之清算人，如有變更時，應以變
      更後之清算人為限制出境對象，惟如經查明原已被限制出
      境之清算人仍屬該營利事業之登記負責人，則應繼續限制
      其出境」。惟查經濟部商工登記公示資料顯示及經濟部中
      部辦公室96年1 月9 日經授商字第09601005540 號函檢送
      之光黎公司最新變更登記表，原告乙○為該營利事業之登
      記負責人無誤。依前揭函釋規定，仍應繼續限制乙○出境
      。
　　理  由
一、按稅捐稽徵法第24條第3 項規：「納稅義務人欠繳應納稅捐
    達一定金額者，得由司法機關或財政部，函請內政部入出境
    管理局，限制其出境；其為營利事業者，得限制其負責人出
    境。但其已提供相當擔保者，應解除其限制。其實施辦法，
    由行政院定之。」同法第49條前段規定：「滯納金、利息、
    滯報金、怠報金、短估金及罰鍰等，除本法另有規定者外，
    準用本法有關稅捐之規定。」次按限制出境實施辦法第2 條
    第1 項規定：「在中華民國境內居住之個人或在中華民國境
    內之營利事業，其已確定之應納稅捐或關稅逾法定繳納期限
    尚未繳納，其欠繳稅款及已確定之罰鍰單計或合計，個人在
    新臺幣50萬元以上，營利事業在新臺幣1 百萬元以上者，由
    稅捐稽徵機關或海關報請財政部函請內政部入出境管理局限
    制該欠稅人或欠稅營利事業負責人出境。」又公司法第8 條
    規定：「本法所稱公司負責人…；在有限公司、股份有限公
    司為董事。公司之經理人或清算人，…在執行職務範圍內，
    亦為公司負責人。」同法第12條規定：「公司設立登記後，
    有應登記之事項而不登記，或已登記之事項有變更而不為變
    更之登記者，不得以其事項對抗第三人。」同法第24條規定
    「解散之公司除因合併、分割或破產而解散外，應行清算。
    」同法第26條之1 規定：「公司經中央主管機關撤銷或廢止
    登記者，準用前3 條之規定。」同法第322 條第1 項前段規
    定：「公司之清算，以董事為清算人。」另按財政部86年2
    月20日台財稅字第861884971 號函釋：「公司清算期間被限
    制出境之清算人，如有變更時，應以變更後之清算人為限制
    出境對象，惟如經查明原已被限制出境之清算人仍屬該營利
    事業之登記負責人，則應繼續限制其出境」。上開函釋與法
    律規定無違，自得援用。
二、本件因光黎公司滯欠已確定之94、95年房屋稅（均含滯納金
    ）計6,732,546 元，其欠繳稅額已達限制欠稅營利事業負責
    人出境之標準。因光黎公司有開始營業後自行停止營業6 個
    月以上之情事，經主管機關經濟部依公司法第10條第2 款規
    定，於92年2 月25日以經商字第09201703660 號函命令解散
    ，該公司經命令解散後，未於限期內申請解散登記，經經濟
    部依同法第397 條規定，於92年5 月6 日以經授商字第0920
    1135860 號函廢止其公司登記，依據公司法第24條、第26條
    之1 及第322 條第1 項規定，應進行清算。光黎公司未以章
    程規定或由股東會另行選任清算人，且經臺灣高雄地方法院
    駁回光黎公司呈報清算人，而依光黎公司登記資料，董事長
    為原告乙○，高雄縣政府稅捐稽徵處遂以光黎公司全體董事
    即原告為清算人，報請被告函請內政部入出國及移民署限制
    原告出境之事實，有限制出境案件戶籍資料及欠稅情形表影
    本附原處分卷可稽，應認為真實。
三、原告雖主張：光黎公司已召開股東臨時會決議解任原告清算
    人之職務，並決議選任訴外人陸張淑昭為清算人，陸張淑昭
    業已向法院陳報就任清算人並經法院准予備查，被告自應以
    光黎公司變更後之清算人為限制出境之對象云云。惟查原告
    係光黎公司營利事業之登記負責人，有經濟部中部辦公室96
    年1 月9 日經授商字第09601005540 號函檢送之光黎公司最
    新變更登記表附卷可稽，光黎公司之清算人雖有變更，原告
    既屬光黎公司營利事業之登記負責人，揆諸首揭說明，自應
    繼續限制其出境。原告之主張，為不可採。
四、綜上所述，本件被告以原告申請解除限制出境之處分未符規
    定，乃否准原告申請解除出境處分之處分，並無違誤：訴願
    決定予以維持，亦無不合。原告仍執前詞，訴請撤銷，為無
    理由，應予駁回。
五、據上論結，本件原告之訴為無理由，爰依行政訴訟法第98條
    第1 項前段，判決如主文。
中　　華　　民　　國　　96　　年　  10　　月　 24  　 日
                        第二庭審判長法  官　徐瑞晃
                                    法  官　蕭惠芳
                                    法  官　陳金圍
上為正本係照原本作成。
如不服本判決，應於送達後20日內，向本院提出上訴狀並表明上
訴理由，如於本判決宣示後送達前提起上訴者，應於判決送達後
20日內補提上訴理由書（須按他造人數附繕本）。
中　　華　　民　　國　　96　　年　  10　　月　 24  　 日
          　　　　　　      　　　　書記官  陳圓圓
